【裁判字號】    95,易,13
【裁判日期】    950418
【裁判案由】    商標法
【裁判全文】
臺灣板橋地方法院刑事判決                95年度易字第13號
公  訴  人  臺灣板橋地方法院檢察署檢察官
被      告  乙○○
            甲○○○
共      同
選任辯護人  賴重堯律師
上列被告等因違反商標法案件，經檢察官提起公訴（94年度偵字
第17025號），本院判決如下：
    主  文
乙○○連續未得商標權人同意，於同一之商品，使用近似於其註
冊商標，有致相關消費者混淆誤認之虞，處有期徒刑參月，如易
科罰金，以參佰元折算壹日。如附表所示之商品均沒收。
甲○○○無罪。
    事  實
一、乙○○係利臺塑膠工業有限公司（下稱利臺公司）之實際負
    責人，而利臺公司前於民國九十年五月二十八日，以乙○○
    之妻即利臺公司登記負責人甲○○○之名義，並以「無塵氏
    」之商標名稱、圖樣，向經濟部智慧財產局（下稱智慧財產
    局）申請註冊，指定使用於商標法施行細則第四十九條第二
    十一類之拖把、滾輪自黏拖把等商品，惟於申請註冊公告期
    間，因紳宇實業有限公司（下稱紳宇公司）擁有商標名稱、
    圖樣「無塵世家CLEAN －FAMILY」之商標權（註冊證號：0
    0000000，專用期限九十年一月一日起至九十九年十
    二月三十一日，指定使用於商標法施行細則第四十九條第二
    十一類之抹布、拖把、掃帚等商品），該公司於九十一年五
    月六日向智慧財產局提出異議，嗣經智慧財產局以前開申請
    註冊「無塵氏」商標之被異議人（指甲○○○）逾期未為答
    辯，且其所申請「無塵氏」之商標圖樣與「無塵世家CLEAN
    －FAMILY」之商標圖樣構成近似之商標為由，於九十一年七
    月三日發文撤銷「無塵氏」商標之審定。乙○○明知「無塵
    世家CLEAN －FAMILY」之商標圖樣、商標名稱，業經紳宇公
    司於九十年一月一日起申請註冊取得商標法施行細則第四十
    九條第二十一類抹布、拖把、掃帚之商標專用權，仍在商標
    專用期間，未得商標專用權人之同意，不得於同一或類似商
    品使用近似之商標圖樣，或明知為上開商品而仍為販賣，致
    令消費者有混淆誤認之虞，乙○○竟基於意圖營利之概括犯
    意，未得紳宇公司之同意，自九十年一月一日（上開「無塵
    世家CLEAN －FAMILY」之商標專用期限始日）起至九十二年
    十一月下旬某日止，連續在臺北縣三峽鎮○○路三十之十四
    之工廠，使用近似於紳宇公司所註冊之「無塵世家CLEAN －
    FAMILY」商標之「無塵氏」商標於利臺公司所製造之同一之
    商品膠黏拖把及類似之商品Ｔ型膠黏滾筒（或膠黏滾筒）後
    ，復於上開時間，在其位於臺北縣板橋市○○街五十五巷三
    十號一樓之住處兼利臺公司之營業處所，連續將上開使用近
    似他人商標之商品販賣予中盤商後，再轉賣予臺北市○○路
    ○段二十四號之生立商行、同市○○街一五六號之勝立商行
    及其他不特定之零售商店，致使相關消費者有混淆誤認之虞
    。嗣經紳宇公司派員於九十三年十月三十日，在生立商行（
    起訴書誤載生利商行），購得利臺公司所製造並售出之「無
    塵氏」膠黏滾筒一支（起訴書誤載Ｔ型膠黏滾筒），又於九
    十四年五月二十七日，在市面上購得利臺公司所製造販出之
    「無塵氏」膠黏滾筒一支而報警處理，經警於九十四年六月
    二日下午六時許向本院聲請搜索票，至上開臺北縣板橋市○
    ○街五十五巷三十號一樓利臺公司之營業處所執行搜索，並
    扣得使用「無塵氏」商標之Ｔ型膠黏滾筒三支、膠黏拖把三
    支，及尚未製造完成之半成品Ｔ型膠黏滾筒十支、膠黏拖把
    十支。紳宇公司人員復於九十四年九月十五日、九十五年一
    月二十四日，再度分別於市面上購得利臺公司所製造並售出
    使用「無塵氏」商標之膠黏滾筒、Ｔ型膠黏滾筒各一支。
二、案經紳宇公司訴由臺北縣政府警察局移送臺灣板橋地方法院
    檢察署檢察官偵查起訴。
    理  由
甲、被告乙○○部分：
壹、有罪部分：
一、訊據被告乙○○固坦承其係利臺公司之實際負責人，利臺公
    司自八十九年間某日起至九十二年十一月下旬某日止，在臺
    北縣三峽鎮○○路三十之十四之工廠，製造「無塵氏」膠黏
    拖把、Ｔ型膠黏滾筒（或膠黏滾筒），並於上開時間，在臺
    北縣板橋市○○街五十五巷三十號一樓之營業處所，將上開
    商品販賣予中盤商，再轉賣一般零售商行等事實，惟矢口否
    認有被訴違反商標法第八十一條、第八十二條之犯行，辯稱
    ：利臺公司所製造販售之「無塵氏」膠黏拖把、膠黏滾筒商
    品標貼上「無塵氏」三個字係廣告用語，不能算是商標使用
    ，因為利臺公司在所有產品包裝上都有利臺公司自己申請註
    冊之商標圖樣，且不同之商標間有部分字樣相同也是很常見
    ，本件不能因此認為「無塵氏」與「無塵世家」二者係屬近
    似的商標，所以伊並無侵害告訴人紳宇公司所註冊「無塵世
    家」商標之專用權云云。惟查：
  (一)紳宇公司擁有商標名稱、圖樣之「無塵世家CLEAN －FAMILY
    」之商標權（註冊號數：00000000），其專用期限
    自九十年一月一日起至九十九年十二月三十一日，並指定使
    用於商標法施行細則第四十九條第二十一類之抹布、拖把、
    掃帚等商品；又利臺公司於九十年五月二十八日，以該公司
    之登記負責人甲○○○之個人名義，並以「無塵氏」之商標
    名稱、圖樣，向智慧財產局申請註冊，指定使用於商標法施
    行細則第四十九條第二十一類之拖把、滾輪自黏拖把等商品
    ，嗣因紳宇公司於九十一年五月六日向智慧財產局提出異議
    ，經智慧財產局以被異議人甲○○○逾期未為答辯，且認為
    「無塵氏」與「無塵世家CLEAN－FAMILY」構成近似之商標
    為由，於九十一年七月三日發文通知甲○○○撤銷「無塵氏
    」商標之審定等情，此分別有紳宇公司之基本資料查詢、臺
    北市政府營利事業登記證、商標註冊號數：0000000
    0號之中華民國商標註冊證、利臺公司之設立登記事項卡、
    智慧財產局九十一年五月十四日（九一）慧商０八三０字第
    九一００三九四六五號函、自行繳納款項統一收據、智慧財
    產局九十一年七月三日（九一）智商字０八三０字第九一０
    ０五五四三０號商標異議審定書各一件在卷可稽。
  (二)又被告乙○○係利臺公司之實際負責人，其未得紳宇公司之
    同意，自八十九年間某日起至九十二年十一月下旬某日止，
    在臺北縣三峽鎮○○路三十之十四之工廠，製造「無塵氏」
    膠黏拖把、Ｔ型膠黏滾筒（或膠黏滾筒）後，並於上開時間
    ，在臺北縣板橋市○○街五十五巷三十號一樓之營業處所，
    將上開商品販賣予中盤商，再轉賣生立商行、勝立商行及零
    售店等事實，亦據被告乙○○於本院審理中供承在卷，核與
    告訴代理人翁顯杰律師於警詢、偵查中、證人即勝立商行訂
    貨員歐素真、中盤商張武雄於警詢中證述之情節大致相符（
    上開告訴代理人於警詢、偵查中及證人歐素真、張武雄於警
    詢中之陳述是否有證據能力一節，被告、辯護人於本院準備
    程序、審理中分別陳明「沒意見，同意有證據能力」、「沒
    意見」，且本院斟酌上開證人於警詢、偵查之供述證據取得
    過程尚無瑕疵，且與本案待證事實間具有相當之關聯性，以
    之為本案證據尚無不當，是依刑事訴訟法第一百五十九條之
    五規定，告訴代理人於警詢、偵查及證人歐素真、張武雄於
    警詢中陳述，均有證據能力），並有紳宇公司於九十三年十
    月三十日在生立商行購得「無塵氏」膠黏滾筒之統一發票一
    張、照片四張在卷可稽，復經紳宇公司人員於九十四年五月
    二十七日、九十四年九月十五日、九十五年一月二十四日，
    分別在市面上購得利臺公司所製造並售出之「無塵氏」膠黏
    滾筒、膠黏滾筒、Ｔ型膠黏滾筒各一支，警方亦於九十四年
    六月二日下午六時許，在利臺公司之營業處所扣得之「無塵
    氏」Ｔ型膠黏滾筒三支、「無塵氏」膠黏拖把三支及尚未製
    造完成之半成品Ｔ型膠黏滾筒十支、膠黏拖把十支扣案可資
    佐證，此部分事實，洵堪認定。
  (三)被告乙○○及辯護人雖辯稱：利臺公司所製造販售之「無塵
    氏」拖把、滾筒，該「無塵氏」三個字不能算是商標使用，
    因利臺公司在所有產品包裝上都有利臺公司自己申請註冊之
    商標圖樣一節。惟觀諸前開紳宇公司於市面上所購得及警方
    在利臺公司營業處所扣得之「無塵氏」膠黏滾筒、「無塵氏
    」膠黏拖把等商品標貼上「無塵氏」三個字之字體、顏色，
    顯較其旁「膠黏拖把」或「膠黏滾筒」四個字、利臺公司所
    申請註冊之商標「akuan 」及各該商品標貼上其餘之字體大
    且黑，且該「無塵氏」三個字均位於上開商品標貼左上之明
    顯位置處。又觀之卷附「無塵氏」Ｔ型膠黏滾筒之商品標貼
    上「無塵氏」、「Ｔ型膠黏滾筒」等字，是各自獨立一行，
    且字體、顏色均較商品標貼內其他字體大且黑，該「無塵氏
    」三個字亦位於標貼之顯著位置處。綜上，足徵一般商品購
    買人客觀上顯將認「無塵氏」為上述「無塵氏」Ｔ型膠黏滾
    筒（或膠黏滾筒）、「無塵氏」膠黏拖把之商標使用。再徵
    之被告林銘源於審理中供承：利臺公司是於三峽工廠結束後
    ，工廠遷移至大陸，等「米諾諾」商標申請註冊出來後，大
    陸工廠生產的產品都是以「米諾諾」的商標販售等語，被告
    乙○○及其辯護人並於偵查中提出在「無塵氏」三字上改貼
    成「米諾諾」三字之膠黏拖把、膠黏滾筒等商品標貼（見九
    十四年度他字第四０一二號卷第七七、七八頁），是被告乙
    ○○擔任實際負責人之利臺公司既於九十年五月二十八日，
    以公司登記負責人甲○○○之名義，並以「無塵氏」之商標
    名稱、圖樣，向智慧財產局申請註冊遭撤銷商標之審定，復
    於本件案發後逕將上開膠黏滾筒、拖把等商品標貼上「無塵
    氏」三字改貼成其所申請註冊之商標「米諾諾」三字，由此
    足證被告乙○○主觀上確有將「無塵氏」三字作為商標使用
    之意圖甚明。是被告乙○○於上開膠黏滾筒、拖把等商品上
    既以「無塵氏」作為商標使用，其主觀上有作為商標使用之
    意圖，且一般商品購買人客觀上亦認「無塵氏」為商標之使
    用，則被告乙○○自應受與「無塵氏」商標相同或近似之其
    他商標專用權效力之拘束。被告及辯護人辯稱：利臺公司商
    品上之「無塵氏」三個字並非作商標使用云云，洵非足採。
  (四)按商標圖樣是否構成近似，應以具有普通知識經驗之購買人
    ，於購買時施以普通所用之注意，有無混同誤認之虞判斷之
    。又「商標之近似與否，應隔離觀察以為判定之標準，縱令
    兩商標對照比較能見其差別，然異地異時各別觀察則不易見
    者，仍不得不謂為近似，故凡商標無論在外觀上、名稱上或
    觀念上，其主要部分近似，有足以惹起混同誤認之虞，而其
    他附屬部分雖不近似，仍不得不謂為近似之商標」、「構成
    商標之圖形文字，總括其各部分從隔離的觀察其全體之外觀
    上，苟易發生混同誤認者，固屬近似，若其主要部分於異時
    異地各別觀察，無論在外觀上、名稱上或觀念上有足以引起
    混同誤認之虞時，亦係近似，而其附屬部分之有無顯著差異
    則非所問」、「判斷兩商標是否近似，自應就各商標之主要
    部分隔離觀察，以辨其是否足以引起混同誤認之虞」（改制
    前行政法院26年判字第20號、30年判字第10號及48年判字第
    81號判例要旨參照）。故判斷兩商標是否近似，應就各商標
    之主要部分異時異地隔離各別觀察，以辨其是否足以引起混
    同誤認之虞，如其主要部分在外觀、讀音或觀念上有一近似
    者，即為近似之商標；又所謂「有致相關消費者混淆誤認之
    虞者」，係指商標或標章有使相關消費者對其所表彰之商品
    來源或產製主體發生混淆誤信之虞而言。本件被告乙○○所
    經營利臺公司製造、販售之膠黏滾筒、膠黏拖把商品上之「
    無塵氏」商標圖樣中文「無塵氏」，與告訴人紳宇公司所註
    冊登記之「無塵世家CLEAN －FAMILY」商標圖樣上之中文「
    無塵世家」相較，二者均有相同之起首「無塵」二字，且前
    者之「氏」字與後者之「世」字，讀音亦屬相同，二者易予
    人屬於同一商標系列之聯想，且於異時、異地隔離觀察及交
    易連貫唱呼之際，在外觀上及讀音上，均有使人產生混淆誤
    認之虞，應屬近似之商標無訛；至於「無塵世家CLEAN －FA
    MILY」之商標，除中文商標名稱、圖樣外，並有「CLEAN －
    FAMILY」之商標名稱、圖樣，惟此英文之商標名稱、圖樣，
    僅係「無塵世家」之英文同義字，尚非該商品消費者辨識之
    主要依據，應認並不影響上開「無塵氏」與「無塵世家CLEA
    N －FAMILY」商標構成近似之判斷。對此，智慧財產局亦採
    同一理由，而以九十一年七月三日（九一）智商字０八三０
    字第九一００五五四三０號商標異議審定書撤銷利臺公司登
    記負責人甲○○○為申請名義人所申請「無塵氏」商標之審
    定。是被告乙○○及辯護人辯稱：「無塵氏」商標，與告訴
    人「無塵世家CLEAN －FAMILY」商標，非屬近似商標云云，
    自不足採。
  (五)又告訴人紳宇公司擁有商標名稱、圖樣之「無塵世家CLEAN
    －FAMILY」之商標權（註冊號數：00000000），其
    係指定使用於商標法施行細則第四十九條第二十一類之抹布
    、拖把、掃帚等商品，已如前述，而被告乙○○所經營利臺
    公司製造販售之「無塵氏」膠黏拖把，與紳宇公司所使用「
    無塵世家CLEAN －FAMILY」之商標於拖把上，二者顯屬相同
    之商品甚明。另商標法第八十一條規定中所謂「類似商品」
    ，係指商品在用途、功能、行銷管道與場所、買受人、原材
    料、產製者或其他因素上具有共同或關聯之處，依一般社會
    通念及市場交易情形，易使一般商品購買人誤認其為來自相
    同或雖不相同但有關聯之來源者而言（參「類似商品及類似
    服務審查基準」第一點；上開審查基準雖已於九十三年七月
    一日經主管機關廢止，惟有關類似商品之解釋，應無不同）
    。本件被告乙○○所經營之利臺公司亦製造使用「無塵氏」
    之商標於Ｔ型膠黏滾筒或膠黏滾筒之商品上，而上開膠黏滾
    筒商品雖與告訴人紳宇公司所使用「無塵世家CLEAN －
    FAMILY」之商標於拖把、掃帚、抹布等清潔類商品並非相同
    ，然從二者商品具有相近之用途，其等功能亦可滿足一般購
    買人相同之需要，且從二者之材質、消費組群、產製者、行
    銷管道等項觀之，亦堪認上開膠黏滾筒與告訴人紳宇公司「
    無塵世家CLEAN －FAMILY」商標所指定使用於抹布、拖把、
    掃帚等商品，係屬類似之商品。
  (六)又在他人商標註冊申請日前，善意使用相同或近似之商標於
    同一或類似之商品或服務者，不受他人商標權之效力所拘束
    ，商標法第三十條第一項第三款前段定有明文。本件告訴人
    紳宇公司擁有商標名稱、圖樣之「無塵世家CLEAN －FAMILY
    」之商標權（註冊號數：00000000），係該公司前
    於八十八年十二月十五日向智慧財產局申請註冊審定，並於
    八十九年十月一日完成審定公告，至九十年一月一日註冊登
    記，此有該商標之註冊證、智慧財產局商標資料檢索服務表
    在卷可稽，而被告乙○○於審理中明確供承伊所經營之利臺
    公司係自八十九年間開始製造使用「無塵氏」之商品等語，
    已見前述，是告訴人紳宇公司於八十八年十二月十五日就「
    無塵世家CLEAN －FAMILY」之商標向智慧財產局註冊申請時
    ，被告乙○○所經營之利臺公司尚未開始使用「無塵氏」之
    商標於利臺公司所製造之膠黏滾筒、膠黏拖把等商品上，茲
    被告乙○○所經營之利臺公司既於告訴人紳宇公司為商標註
    冊申請後使用、販賣近似於「無塵世家CLEAN －FAMILY」商
    標之「無塵氏」商標於所製造之膠黏滾筒、拖把等商品上，
    顯與商標法第三十條第一項第三款前段「在他人商標註冊申
    請日前，善意使用相同或近似之商標於同一或類似之商品或
    服務」之規定不合，被告乙○○自不得主張其係善意使用他
    人商標，是辯護人辯稱：被告乙○○所經營之利臺公司使用
    、販賣「無塵氏」商標之膠黏滾筒、拖把，係屬商標法第三
    十條之善意使用，不受告訴人紳宇公司商標權之效力所拘束
    云云，亦非足採。
  (七)末按商標主管機關於申請註冊之商標，經審查後認為合法者
    ，應以審定書送達申請人及其商標代理人，並公告於商標主
    管機關公報，自公告之日起滿三個月無人異議，或異議不成
    立確定後，始予註冊，九十二年五月二十八日修正公布前之
    商標法第四十一條定有明文。又明知為於同一商品，使用相
    同於他人註冊商標之圖樣商品而販賣者，商標法定有處罰規
    定，且所稱販賣，以行為人明知為此類商品，具有營利之目
    的，將之販入或賣出，有其一即屬成立（最高法院八十年度
    臺非字第四八號判決採同一意旨）。本件告訴人紳宇公司前
    於八十九年十二月十六日即已註冊取得商標名稱、圖樣「無
    塵世家CLEAN －FAMILY」之商標權（註冊號數：00000
    000），並指定使用於洗面皂、洗衣粉等商品，此有智慧
    財產局商標資料檢索服務表一份在卷可稽，且紳宇公司復自
    九十年一月一日起取得商標名稱、圖樣之「無塵世家CLEAN
    －FAMILY」之商標權（註冊號數：00000000），並
    指定使用於商標法施行細則第四十九條第二十一類之抹布、
    拖把、掃帚等商品，亦如前述，是「無塵世家CLEAN －FAMI
    LY」之商標早於八十九間即經紳宇公司申請註冊並經智慧財
    產局公告在案；且被告乙○○所經營之利臺公司係專門經營
    清潔用品、百貨、一般日用品之經銷、買賣為業（見卷附之
    利臺公司登記事項卡），對「無塵世家CLEAN －FAMILY」係
    註冊商標乙節，自難諉為不知。再被告乙○○於審理中雖供
    承伊係自八十九年間開始製造使用「無塵氏」之商品等語，
    惟紳宇公司係自九十年一月一日起始取得商標名稱、圖樣之
    「無塵世家CLEAN －FAMILY」之商標專用（註冊號數：00
    000000），且參以被告乙○○於審理中供稱利臺公司
    是一直經營到九十二年底工廠搬離三峽白雞路三十之十四號
    房屋時為止，此後就沒有再製造販售無塵氏膠黏滾筒、拖把
    等語，證人即上開房屋之出租人丙○○於本院審理中亦證述
    ：伊有將上開房屋租予被告乙○○，是從八十五年四月二十
    日開始租，租約簽五年，租期屆滿後有再續約三年，雙方是
    在九十二年十一月二十日終止契約等語，此外，即無其他證
    據足以證明利臺公司自上開工廠遷離後有繼續製造使用或販
    賣「無塵氏」膠黏滾筒、膠黏拖把之情形，堪認被告乙○○
    於同一或類似之商品，使用近似於「無塵世家CLEAN －FAMI
    LY 」 之註冊商標，有致消費者混淆誤認之虞，及販賣上開
    仿冒商品等犯行之時間，應係自上開「無塵世家CLEAN－FAM
    ILY 」 商標專用權起始日即九十年一月一日起至利臺公司
    三峽鎮工廠結束營業即九十二年十一月某日止。
  (八)綜上所述各情，本件被告罪證明確，其上開犯行均堪認定，
    應依法論科。
二、按連續數行為而犯同一之罪名者，以一罪論，為刑法第五十
    六條所明定。是連續犯之數行為，在法律上既綜合論以一罪
    ，而為一個評價，則於法律有修正變更之際，茍一部犯行發
    生在法律修正變動前之舊法時期，一部係在新法施行後所犯
    ，因連續犯屬裁判上之一罪，在法律上既綜合各犯罪行為而
    為一個評價，故應依最後行為所應適用之新法處斷，而無刑
    法第二條第一項但書規定之新舊法比較適用問題（參照九十
    二年度台上字第二四三九號判決意旨）。是核被告乙○○使
    用「無塵氏」商標於其製造之膠黏拖把之所為，係犯商標法
    第八十一條第三款之未得商標權人同意，於同一之商品，使
    用近似於其註冊商標，有致相關消費者混淆誤認之虞之罪；
    被告乙○○使用「無塵氏」商標於其製造之Ｔ型膠黏滾筒（
    或膠黏滾筒）之所為，係犯商標法第八十一條第三款之未得
    商標權人同意，於類似之商品，使用近似於其註冊商標，有
    致相關消費者混淆誤認之虞之罪；又被告乙○○販賣上開仿
    冒商品之所為，係犯商標法第八十二條之販賣仿冒商標商品
    罪。被告乙○○多次未得商標權人同意，於同一之商品，使
    用近似於其註冊商標，有致相關消費者混淆誤認之虞之犯行
    ，及多次於類似之商品，使用近似於其註冊商標，有致相關
    消費者混淆誤認之虞之犯行，均時間緊接，犯罪基本構成要
    件相同，顯係基於概括犯意反覆為之，為連續犯，應從情節
    較重之未得商標權人同意，於同一之商品，使用近似於其註
    冊商標，有致相關消費者混淆誤認之虞之罪論處，並依法加
    重其刑。又被告乙○○多次販賣仿冒商標商品之犯行，時間
    緊接，犯罪構成要件相同，顯係基於概括犯意反覆為之，亦
    為連續犯，並依法加重其刑。被告乙○○所犯上開二罪間，
    有方法、目的之牽連關係，為牽連犯，應依刑法第五十五條
    之規定，從一重之商標法第八十一條第三款之未得商標權人
    同意，於同一之商品，使用近似於其註冊商標，有致相關消
    費者混淆誤認之虞之罪處斷。另起訴書所犯法條欄雖就被告
    乙○○所犯商標法第八十一條第三款之罪部分，漏未記載，
    惟起訴書犯罪事實欄業已記載「‧‧‧乙○○‧‧明知上開
    『無塵世家ＣＬＥＡＮ－ＦＡＭＩＬＹ』之商標，係紳宇公
    司取得商標專用權，仍在商標專用期間，未經商標專用權人
    之授權，不得於同一或類似商品使用相同或近似之商標圖樣
    ，亦不得販賣仿冒前開商標之商品，詎乙○○‧‧‧基於仿
    冒商標商品、販賣商標商品之犯意‧‧，未經紳宇公司之同
    意，生產以商標名稱為『無塵氏』之Ｔ型膠黏滾筒、膠黏拖
    把後，進而共同在臺北縣板橋市○○街五十五巷三十號一樓
    ，將商品販售予生立商行及不特定之人，致與上開商標專用
    權人所生產之相同產品產生混淆‧‧‧」等語，堪認公訴人
    就被告乙○○未得商標權人同意，於同一及類似之商品，使
    用近似於其註冊商標，有致相關消費者混淆誤認之虞之犯行
    ，業已提起公訴，本院自應予審理，併予敘明。爰審酌被告
    乙○○前無犯罪科刑紀錄（見卷附之臺灣高等法院被告前案
    紀錄表），素行尚稱良好，犯罪之動機、目的、手段、告訴
    人紳宇公司所生損害，及被告犯罪後否認犯行之態度等一切
    情狀，量處如主文所示之刑，併諭知易科罰金之折算標準，
    以資懲儆。
三、沒收部分：
    本件告訴人紳宇公司人員於九十三年十月三十日購得之「無
    塵氏」膠黏滾筒一支（未扣案，但無證據證明業已滅失），
    該公司並於九十四年五月二十七日購得之「無塵氏」膠黏滾
    筒一支（告訴代理人於偵查中提出經檢察官扣案），復於九
    十四年九月十五日、九十五年一月二十四日，分別購得之「
    無塵氏」膠黏滾筒一支（告訴代理人於偵查中提出經檢察官
    扣案）、Ｔ型膠黏滾筒一支（告訴代理人於本院審理中提出
    在卷），及警方於九十四年六月二日扣得之「無塵氏」Ｔ型
    膠黏滾筒三支、「無塵氏」膠黏拖把三支（均經警扣案）（
    上開膠黏滾筒、拖把之查扣日期、數量情形，詳如附表所示
    ），以上物件均係被告乙○○犯商標法第八十一條第三款、
    第八十二條之罪所製造或販賣之物，不問屬於被告乙○○與
    否，均應依商標法第八十三條規定宣告沒收之。至警方於九
    十四年六月二日查獲尚未製造完成之半成品Ｔ型膠黏滾筒十
    支、膠黏拖把十支，並非屬於被告乙○○犯商標法第八十一
    條第三款之罪所製造完成之商品（見九十四年度他字第四０
    一二號卷第四十三頁之照片），亦非被告乙○○犯同法第八
    十二條之罪所販賣之商品，況且此部分膠黏滾筒、膠黏拖把
    半成品並非被告乙○○所有，而係利臺公司所有之物，亦據
    被告乙○○供承在卷，爰不予宣告沒收，附此敘明。
貳、不另為無罪諭知部分
    公訴意旨另謂：告訴人紳宇公司於九十三年十一月一日以「
    無塵氏ＣＬＥＡＮ－ＦＡＭＩＬＹ」之商標，向智慧財產局
    申請註冊獲准後（註冊證號：00000000，專用期限
    九十三年十一月一日至一百零三年十月三十一日，指定使用
    於商標法施行細則第二十一類之拖把等商品），告訴人紳宇
    公司又於九十四年五月二十七日，在市面上購得被告乙○○
    所經營之利臺公司所生產以「無塵氏」為商標之滾筒，嗣於
    九十四年六月二日下午六時許，經警持搜索票至上開利臺公
    司之營業處所搜索而查獲，並扣得以「無塵氏」為商標之Ｔ
    型膠黏滾筒三支、膠黏拖把三支後，紳宇公司人員又於九十
    四年九月十五日，在市面上購得利臺公司所生產之以「無塵
    氏」為商標之滾筒，因認被告乙○○上開所為涉有商標法第
    八十一條第一款之罪嫌等語。惟按犯罪事實應依證據認定之
    ，無證據不得認定犯罪事實，刑事訴訟法第一百五十四條第
    二項定有明文。次按犯罪事實之認定，應憑真實之證據，倘
    證據是否真實尚欠明顯，自難以擬制推測之方法，為其判斷
    之基礎，而認定犯罪事實之證據係指足以認定被告確有犯罪
    行為之積極證據而言，該項證據自須適合於被告犯罪事實之
    認定，始得採為斷罪資料（最高法院五十三年臺上字第六五
    六號、二十九年上字第三一○五號判例可資參照）。訊據被
    告乙○○堅決否認有違反商標法第八十一條第一款之犯行，
    辯稱：伊於八十九年間開始使用「無塵氏」商標，就是用在
    膠黏拖把及膠黏滾筒上，並於九十年間以「無塵氏」為商標
    名稱前去申請註冊，後來一直經營到九十二年底工廠搬離三
    峽白雞路時為止，就沒有在製造販售了，而紳宇公司人員事
    後購得之膠黏拖把、滾筒係利臺公司之前就賣出之商品，警
    方所查扣之膠黏拖把、滾筒則係客戶退貨回來的商品等語。
    經查，告訴人紳宇公司係於九十三年十一月一日以「無塵氏
    」之商標，向智慧財產局申請註冊獲准（註冊證號：000
    00000），其專用期限自九十三年十一月一日至一百零
    三年十月三十一日，並指定使用於商標法施行細則第二十一
    類之拖把等商品，固有該商標之中華民國商標註冊證一份在
    卷可稽，惟被告乙○○於審理中明確供稱：利臺公司是一直
    經營到九十二年底工廠搬離三峽白雞路三十之十四號房屋時
    為止，此後就沒有再製造販售無塵氏膠黏滾筒、拖把等語，
    核與證人即上開房屋之出租人丙○○於本院審理中證述：伊
    有將上開房屋租予被告乙○○，是從八十五年四月二十日開
    始租，租約簽五年，租期屆滿後有再續約三年，雙方是在九
    十二年十一月二十日終止契約，租金也算到這天，後來伊與
    乙○○結算水電費等費用，有於九十二年十二月二十八日開
    了押票的支票給乙○○等語，互核相符，是被告乙○○供述
    其經營之利臺公司至九十二年底就沒有再製造、販售上開無
    塵氏膠黏滾筒、拖把一節，堪以採信，此外，復無其他證據
    足以證明告訴人紳宇公司於九十三年十一月一日取得上述「
    無塵氏」商標之專用權後，被告乙○○及其所經營之利臺公
    司仍有製造使用或販賣「無塵氏」膠黏滾筒、拖把等商品之
    情形，而被告乙○○於九十二年底前製造使用、販賣上開「
    無塵氏」商標之膠黏滾筒、膠黏拖把等商品時，告訴人紳宇
    公司既尚未取得「無塵氏」商標之專用權，則利臺公司及被
    告乙○○自不受紳宇公司事後取得「無塵氏」商標之專用權
    效力所拘束至明，此外，復查無其他積極事證可認被告乙○
    ○有此部分被訴之犯行，不能證明被告乙○○此部分犯罪，
    本應為無罪之判決，惟公訴人認被告乙○○此部分之犯行與
    前揭有罪科刑部分，為牽連犯之裁判上一罪關係，爰不另為
    無罪之諭知。
乙、被告甲○○○部分
一、公訴意旨另謂：被告甲○○○與被告乙○○為夫妻關係，共
    同在臺北縣板橋市○○街五十五巷三十號一樓經營利臺公司
    ，而以被告甲○○○為申請人，於九十年五月八日以「無塵
    氏」為名之商標，向智慧財產局申請註冊，指定使用於商標
    法施行細則第二十一類之拖把等商品，於公告期間，因紳宇
    公司有「無塵世家ＣＬＥＡＮ－ＦＡＭＩＬＹ」之商標權（
    註冊證號：00000000，專用期限九十年一月一日起
    至九十九年十二月三十一日，指定使用於商標法施行細則第
    二十一類之拖把等商品），而於九十一年五月六日提出異議
    ，被告甲○○○因未為答辯而終止申請。被告甲○○○明知
    上開「無塵世家ＣＬＥＡＮ－ＦＡＭＩＬＹ」之商標，係紳
    宇公司取得商標專用權，仍在商標專用期間，未經商標專用
    權人之授權，不得於同一或類似商品使用相同或近似之商標
    圖樣，亦不得販賣仿冒前開商標之商品，詎被告林陳碧雲與
    被告乙○○共同基於仿冒商標商品、販賣商標商品之犯意聯
    絡，未經紳宇公司之同意，生產以商標名稱為「無塵氏」之
    Ｔ型膠黏滾筒、膠黏拖把後，進而共同在上址，將商品販售
    予生立商行及不特定之人，致與上開商標專用權人所生產之
    相同產品產生混淆，嗣經紳宇公司派員於九十三年十月三十
    日，在臺北市○○路○段二十四號生立商行購得上開利臺公
    司所生產以「無塵氏」為商標之Ｔ型膠黏滾筒；紳宇公司並
    於九十三年十一月一日以「無塵氏ＣＬＥＡＮ－ＦＡＭＩＬ
    Ｙ」之商標，向智慧財產局申請註冊獲准後（註冊證號：0
    0000000，專用期限九十三年十一月一日至一百零三
    年十月三十一日，指定使用於商標法施行細則第二十一類之
    拖把等商品），該公司又於九十四年五月二十七日，在市面
    上購得利臺公司所生產以「無塵氏」為商標之滾筒，嗣於九
    十四年六月二日下午六時許，經警持搜索票至上開立臺公司
    之營業處所搜索而查獲，並扣得以「無塵氏」為商標之Ｔ型
    膠黏滾筒三支、膠黏拖把三支後，紳宇公司人員又於九十四
    年九月十五日，在市面上購得利臺公司所生產之以「無塵氏
    」為商標之滾筒，致與上開二商標專用權人紳宇公司所生產
    之相同產品產生混淆，因認被告甲○○○涉有商標法第八十
    一條第一款、第三款、第八十二條等罪嫌（起訴書所犯法條
    欄就商標法第八十一條第三款部分漏未記載，應予補充如上
    ）。
二、按犯罪事實應依證據認定之，無證據不得認定犯罪事實；又
    不能證明被告犯罪，應諭知無罪之判決，刑事訴訟法第一百
    五十四條第二項、第三百零一條第一項分別定有明文。次按
    認定犯罪事實，所憑之證據，雖不以直接證據為限，間接證
    據亦包括在內，然無論直接或間接證據，其為訴訟上之證明
    ，須於通常一般之人均不致於有所懷疑，而得確信其為真實
    之程度者，始得據之為有罪之認定，倘其證明尚未達到此一
    程度，而有合理性懷疑之存在時，即無從為有罪之認定，根
    據「罪證有疑，利於被告」之證據法則，即不得遽為不利於
    被告之認定，（最高法院著有七十六年臺上字第四九八六號
    判例可資參照）。再按犯罪事實之認定，應憑真實之證據，
    倘證據是否真實尚欠明顯，自難以擬制推測之方法，為其判
    斷之基礎，而認定犯罪事實之證據係指足以認定被告確有犯
    罪行為之積極證據而言，該項證據自須適合於被告犯罪事實
    之認定，始得採為斷罪資料（最高法院五十三年臺上字第六
    五六號、二十九年上字第三一○五號判例可資參照）。
三、公訴人認被告甲○○○涉有上揭罪嫌，無非以被告甲○○○
    、共同被告乙○○於警詢之供述、告訴人紳宇公司代理人翁
    顯杰律師之指述、註冊證號00000000之商標註冊證
    、註冊證號00000000之商標註冊證、搜索票、搜索
    扣押筆錄（以上均影本）、現場照片、現場扣得以「無塵氏
    」為商標之Ｔ型膠黏滾筒三支、膠黏拖把三支，及告訴代理
    人提出在市面上購得利臺公司生產以「無塵氏」為商標之滾
    筒二個，為其主要論據。
四、訊據被告甲○○○固坦承伊為利臺公司之登記負責人，查獲
    之Ｔ型膠黏滾筒、膠黏拖把確係利臺公司所製造販售之事實
    不諱，但堅決否認有被訴商標法第八十一條第一款、第二款
    、第八十二條之犯行，辯稱：利臺公司的業務是伊先生乙○
    ○負責，伊只是家庭主婦，並沒有參與公司決策，伊不清楚
    公司生產、販售上開滾筒、拖把之事等語。經查，被告甲○
    ○○係利臺公司之董事長，固有該公司之登記事項卡一份在
    卷可稽，惟被告甲○○○於偵查及本院審理中供稱：利臺公
    司的業務是乙○○在負責，伊只是家庭主婦，並沒有參與公
    司決策，也不清楚公司生產、販售上開滾筒、拖把的事等語
    ，與共同被告乙○○於偵查中供稱：伊太太甲○○○不管利
    臺公司的事，其只是名義上的公司代表人，公司的業務實際
    上是伊在經營等語，及其於本院審理中供述：甲○○○在公
    司沒有負責任何職務，其只有在家負責洗衣煮飯，利臺公司
    的業務實際上係伊在經營等語，互核相符，是被告甲○○○
    上開所辯情節應非虛詞。至被告甲○○○於警詢時固供述：
    「（該滾筒售價為何，毛利多少，「無塵氏」商標之膠黏滾
    筒最近販售時間為何？）我不記得了（因為時間太久），待
    我回家整理好資料再向檢察官報告」等語，然觀之被告甲○
    ○○上開警詢供述，其未供承有實際經營利臺公司或參與利
    臺公司製造使用、販售「無塵氏」膠黏滾筒、膠黏拖把之業
    務，是公訴意旨認被告甲○○○於警詢中坦承無塵氏Ｔ型膠
    黏滾筒、膠黏拖把係其負責經營之利臺公司所製造一節，顯
    與警詢筆錄記載情形不合，自難據為被告甲○○○不利之認
    定。另共同被告乙○○於警詢時固供稱：利臺公司是伊配偶
    陳林碧雪所開設，警方扣得之無塵氏Ｔ型膠黏滾筒、膠黏拖
    把，是伊與配偶甲○○○在臺北縣三峽鎮○○路參時之十四
    號工廠所製造，而該滾筒之售價、毛利為何，伊不清楚，要
    問公司負責人甲○○○等語，惟按具有共犯關係之共同被告
    ，其本於被告之地位所為之自白，固得採為其他共犯之犯罪
    證據，惟此項自白之證據價值仍屬共同被告之自白，依刑事
    訴訟法第一百五十六條第二項規定，仍應調查其他必要之證
    據，以察其是否與事實相符，不得僅憑此項自白，作為其他
    共犯有罪判決之唯一證據（最高法院九十二年度台上字第三
    四二０號判決意旨可資參照）。查本件被告乙○○於偵查及
    審理中均供稱：被告甲○○○在公司沒有負責任何職務，利
    臺公司的業務實際上係伊在經營等語，已見前述，是被告甲
    ○○○是否實際經營利臺公司或參與利臺公司製造、販售無
    塵氏Ｔ型膠黏滾筒、膠黏拖把之業務等節，共同被告乙○○
    上開警詢供述與其偵查、審理中所述情節顯有未合，則其警
    詢供述之真實性如何，已非無疑義，此外，即無任何之補強
    證據證明共同被告乙○○上開警詢供述之情節為真實，亦無
    其他證據證明被告甲○○○有實際經營利臺公司並參與利臺
    公司製造使用或販售「無塵氏」Ｔ型膠黏滾筒、膠黏拖把之
    業務，自難遽認被告甲○○○有製造、販賣仿冒商標商品之
    犯行。
五、綜上所述，本件公訴人起訴時所提出之證據，並不足以證明
    被告甲○○○犯罪。此外，復查無其他積極證據，足資證明
    被告甲○○○涉犯商標法第八十一條第一款、第三款、第八
    十二條等罪嫌，或與共同被告乙○○間有共同之犯意聯絡，
    而認其與共同被告乙○○有共同違反上開商標法第八十一條
    第一款、第三款、第八十二條之犯行，本案既不能證明被告
    甲○○○犯罪，爰依首開法條規定及判例意旨，自應諭知被
    告甲○○○無罪之判決。
據上論斷，應依刑事訴訟法第二百九十九條第一項前段、第三百
零一條第一項，商標法第八十一條第三款、第八十二條、第八十
三條，刑法第十一條、第五十六條、第五十五條、第四十一條第
一項前段，罰金罰鍰提高標準條例第二條，判決如主文。
本案經檢察官黃怡華到庭執行職務。
中    華    民    國  九十五  年    四  月    十八    日
                  刑事第十九庭  審判長法  官  白光華
                                      法  官  曾淑娟
                                      法  官  楊志雄
以上正本證明與原本無異。
如不服本判決應於送達後十日內向本院提出上訴狀。
                                      書記官  胡勤義
中    華    民    國  九十五  年    四  月    十八    日
附 表：
編 號  查扣日期        商品名稱及數量    查 扣 情 形
一、   九十三年十月    「無塵氏」膠黏    未扣案。
       三十日           滾筒壹支。
二、   九十四年五月    「無塵氏」膠黏    偵查中扣案。
       二十七日         滾筒壹支。
三、   九十四年九月    「無塵氏」膠黏    偵查中扣案。
       十五日           滾筒壹支。
四、   九十五年一月    「無塵氏」Ｔ型    告訴代理人於審
       二十四日         膠黏滾筒壹支。   理中提出附卷。
五、   九十四年六月    「無塵氏」Ｔ型    警方查獲時扣案
       二日             膠黏滾筒參支、   。
                        「無塵氏」膠黏
                        拖把參支。
附錄本案論罪科刑法條全文：
商標法第81條
未得商標權人或團體商標權人同意，有下列情形之一者，處三年
以下有期徒刑、拘役或科或併科新臺幣 20 萬元以下罰金：
一  於同一商品或服務，使用相同之註冊商標或團體商標者。
二  於類似之商品或服務，使用相同之註冊商標或團體商標，有
    致相關消費者混淆誤認之虞者。
三  於同一或類似之商品或服務，使用近似於其註冊商標或團體
    商標之商標，有致相關消費者混淆誤認之虞者。
商標法第82條
明知為前條商品而販賣、意圖販賣而陳列、輸出或輸入者，處一
年以下有期徒刑、拘役或科或併科新臺幣 5 萬元以下罰金。


司法院資訊處製作；財團法人民間司法改革基金會備份。
